【裁判字號】    98,司財管,9
【裁判日期】    980525
【裁判案由】    選任遺產管理人
【裁判全文】
臺灣臺北地方法院民事裁定             98年度司財管字第9號
聲  請  人  內政部北區老人之家
法定代理人  乙○○
上列聲請人聲請選任被繼承人甲○○之遺產管理人事件，本院裁
定如下：
    主  文
指定財政部國有財產局臺灣北區辦事處為被繼承人甲○○（男，
民國○ 年○ 月○ 日生，身分證統一編號：Ｚ000000000號，死亡時
籍設：臺北縣新店市○○路83號，於民國98年1 月24日死亡）之
遺產管理人。
准對被繼承人之繼承人為承認繼承之公示催告。
被繼承人之大陸地區以外之繼承人，應自前項公示催告最後登載
新聞紙之日起，壹年內承認繼承，上述期限屆滿，無繼承人承認
繼承時，被繼承人之遺產，於清償債權，並交付遺贈物後，如有
剩餘即歸屬國庫。
財政部國有財產局臺灣北區辦事處應於應於收受本裁定之日起貳
拾日內將本裁定登載公報、新聞紙或其他相類之傳播工具，並將
登載證據檢送本院，逾期視為撤回公示催告之聲請。
程序費用由被繼承人甲○○之遺產負擔。
    理  由
一、聲請意旨略以：被繼承人甲○○於98年1 月24日過世，遺有
    存款新臺幣89,045元（存於新店屈尺郵局，帳號：00000000
    000000號），其繼承人有無不明，爰依民法第1178第2 項規
    定，聲請指定財政部國有財產局為被繼承人之遺產管理人等
    語，並提出內政部北區老人之家共同生活事業戶戶長乙○○
    戶口名簿影本、被繼承人除戶戶籍謄本、被繼承人死亡證明
    、被繼承人遺產清冊暨郵政存簿儲金簿影本、臺灣省立臺北
    救濟院院民個案調查表影本及臺灣省立臺北救濟院院民個案
    紀錄調查表影本等件為證。
二、按「繼承開始時，繼承人之有無不明者，由親屬會議於一個
    月內選定遺產管理人，並將繼承開始及選定遺產管理人之事
    由，向法院報明；親屬會議依前條規定為報明後，法院應依
    公示催告程序，定六個月以上之期限，公告繼承人，命其於
    期限內承認繼承；無親屬會議或親屬會議未於前條所定期限
    內選定遺產管理人者，利害關係人或檢察官，得聲請法院選
    任遺產管理人，並由法院依前項規定為公示催告」，民法第
    1177條、第1178條分別定有明文。是繼承開始時，繼承人有
    無不明，而無親屬會議或親屬會議未於繼承開始時1 個月內
    選定遺產管理人者，利害關係人即得聲請法院選任遺產管理
    人，並不以先行召集親屬會議為法院選任遺產管理人前置程
    序之必要。
三、經查，聲請人主張被繼承人係其共同生活戶戶民，於98年1
    月24日死亡，並遺有財產，已據提出上開證據資料為證，堪
    信為真正，是聲請人負責處理被繼承人身後喪葬相關事宜，
    並保管其遺產，具有法律上之利害關係，自得本於利害關係
    人之地位提出本件聲請，程序上核無不合，合先敘明。次由
    前開資料顯示本件被繼承人為單身，無配偶、子女或其他法
    定繼承人，亦無親屬足資召開親屬會議等情應無疑義，堪認
    本件聲請意旨核與上開規定尚無不合，再本院鑑於國有財產
    局為管理國家財政之法定機關，具有相當之公信力，爰選任
    財政部國有財產局臺灣北區辦事處為被繼承人甲○○之遺產
    管理人，並依法為承認繼承之公示催告。
四、又依民事訴訟法第542 條規定，「公示催告之公告，應黏貼
    於法院之公告處，並登載於公報、新聞紙或其他相類之傳播
    工具。前項登載公報、新聞紙或其他相類之傳播工具之日期
    或期間由法院定之。聲請人未依前項規定登載者，視為撤回
    公示催告之聲請。」，本院既對於被繼承人甲○○之大陸地
    區以外之繼承人為公示催告，併依上開規定裁定如主文第四
    項所示。
五、依非訟事件法157 條裁定如主文。
中    華    民    國    98    年    5     月    25    日
                  家事法庭  司法事務官  呂凌湘
以上正本係照原本作成。
如不服本裁定，應於裁定送達後10日內向本院提出抗告狀，並繳
納抗告費新臺幣1,000元。
中    華    民    國    98    年    5     月    25    日
                                書記官  王子方


司法院資訊處製作；財團法人民間司法改革基金會備份。
